【裁判字號】    97,交訴,105
【裁判日期】    970613
【裁判案由】    肇事逃逸罪
【裁判全文】
臺灣臺中地方法院刑事判決             97年度交訴字第105號
公  訴  人  臺灣臺中地方法院檢察署檢察官
被      告  甲○○
上列被告因肇事逃逸罪案件，經檢察官提起公訴（97年度偵字第
3609號），本院判決如下：
    主    文
甲○○無罪。
    理    由
一、公訴意旨如起訴書所載（詳附件）。
二、按犯罪事實應依證據認定之，無證據不得認定犯罪事實；不
    能證明被告犯罪者，應諭知無罪之判決，刑事訴訟法第154
    條第2項、第301條第1 項前段分別定有明文。又事實之認定
    ，應憑證據，如未能發現相當證據，或證據不足以證明，自
    不能以推測或擬制之方法，為裁判基礎（最高法院40年台上
    字第86號判例意旨參照）。且認定犯罪事實所憑之證據，雖
    不以直接證據為限，間接證據亦包括在內；然而無論直接或
    間接證據，其為訴訟上之證明，須於通常一般之人均不致有
    所懷疑，而得確信其為真實之程度者，始得據為有罪之認定
    ，若其關於被告是否犯罪之證明未達此程度，而有合理性之
    懷疑存在時，致使無形成有罪之確信，依罪證有疑，利於被
    告之證據法則，即不得遽為不利被告之認定（最高法院76年
    台上字第4986號判例意旨參照）。
三、訊據被告甲○○堅決否認有何肇事逃逸之犯行，辯稱：伊於
    發生碰撞後，立即下車察看，扶起對方，詢問對方是否有事
    ，對方說沒事，且未發現對方有受傷，才駕車離去等語。而
    公訴人認被告涉有肇事逃逸之犯嫌，無非以被告之供述、證
    人乙○○、丙○○、張祐豪之證述及乙○○、丙○○之診斷
    證明書、道路交通事故調查報告表(一)、(二)、現場圖及照片等
    資為依據。經查：
  (一)被告於民國96年10月20日22時許，駕駛3357- NC號自小客車
    ，在台中縣太平市○○路408 號前，與被害人乙○○所騎後
    載被害人丙○○之HH3- 115號機車發生車禍之事實，業據證
    人乙○○、詹鈞豪、張祐豪證述明確，復有道路交通事故調
    查報告表(一)、(二)、現場圖及照片等在卷可稽，並經被告供承
    不諱，堪信為真實。
  (二)被害人乙○○、丙○○因上開車禍致分別受有雙側下肢多處
    擦傷及右足痛傷之傷害，固有診斷證明書2 份在卷可稽，惟
    證人乙○○到庭結證稱：發生車禍時，被告有下車，問伊及
    丙○○有沒有怎樣，伊說還好，並沒有說有受傷，伊有告訴
    被告，伊之機車倒地漏油要報警，但被告未理會就離開了，
    直到被告離開後，才發現伊之腳指頭有擦傷，伊未注意丙○○有無告訴被告他有受傷等語。再者，證人丙○○到庭結證
    稱：當時被告與其友人下車時，有問伊與乙○○有沒有事，
    一開始伊說沒事，在被告離開前，伊未仔細看乙○○有無外
    傷，直至被告離開後，伊才發現腳扭到，當時因為機車壞了
    才報警等語。又證人張祐豪當時坐副駕駛座，發生車禍後與
    被告均下車，將對方之機車牽起來，也把人扶起來，並問對
    方有沒有事，對方說沒事，才與被告駕車離開等情，亦據證
    人張祐豪於本院審理時結證屬實。則被告與證人乙○○所騎
    之機車發生碰撞後，立即下車察看並詢問證人乙○○及丙○○有沒有事，因證人乙○○及丙○○均未發現受傷，而表示
    沒事，被告才先行駕車離去，直至被告離開後，證人乙○○
    及丙○○才發現分別受有腳指頭擦傷及腳扭傷之事實，洵堪
    認定。
  (三)查刑法第185條之4所規定之肇事逃逸罪，其立法理由，係為
    維護交通安全，加強救護，減少被害人之死傷，促使駕駛人
    於肇事後，能對被害人即時救護，從而，駕駛人於主觀上對
    其駕駛動力交通工具肇事致人死傷，已有認識，客觀上並有
    擅自離開肇事現場之行為，始與該罪之構成要件相符。而被
    告與被害人乙○○、丙○○發生碰撞後，立即下車詢問被害
    人是否受傷，在被害人身上無明顯易見之外傷，且被害人表
    示沒事之情況下，才駕車離開現場，尚難單憑被害人受傷之
    客觀事實，遽認被告主觀上有何肇事致人受傷之認識，是被
    告縱於被害人表示要報警後逕行駕車離開，亦與肇事逃逸之
    構成要件不符。
  (四)綜上，被告所為之辯解應可採信。此外，本院復查無其他積
    極證據足以證明被告有何肇事逃逸之犯行，而檢察官就被告
    犯罪事實，應負舉證責任，並指出證明之方法，刑事訴訟法
    第161條第1項定有明文，公訴人所舉之事證，既無法使本院
    形成被告有罪之心證，基於無罪推定之原則，自應為被告無
    罪判決之諭知。
據上論斷，應依刑事訴訟法第301條第1項前段，判決如主文。
本案經檢察官吳星瑩到庭執行職務
中    華    民    國    97    年     6    月    13    日
                  刑事第八庭  審判長法  官  林慧英
                                    法  官  簡源希
                                    法  官  戴嘉慧
上正本證明與原本無異。
如不服本判決，應於收受送達後10日內向本院提出上訴書狀（應
敘述具體理由並附繕本）。
上訴書狀如未敘述理由，應於上訴期間屆滿後20日內補提理由書
於本院。
                                    書記官  廖碩薇
中    華    民    國    97    年     6    月    13    日


司法院資訊處製作；財團法人民間司法改革基金會備份。
